臺灣雲林地方法院民事判決
111年度六簡字第88號
原      告  新安東京海上產物保險股份有限公司台南分公司

法定代理人  曾淑惠  
訴訟代理人  徐聖弦  
被      告  洪子進  
上列當事人間損害賠償（交通）事件，於中華民國111年4月21日
言詞辯論終結，本院判決如下：
    主  文
被告應給付原告新台幣138,014元，及自民國111年2月18日至清
償日止，按年息5%計算之利息。
原告其餘之訴駁回。
訴訟費用新台幣1,990元由被告負擔80%，其餘由原告負擔。
本判決得假執行。
    事  實  及  理  由
壹、程序方面：
    被告經合法通知，未於言詞辯論期日到場，核無民事訴訟法
    第386條各款所列情形，爰依原告聲請，由其一造辯論而為
    判決。
貳、實體方面：
一、原告起訴主張：
  ㈠原告承保訴外人吳玉惠所有車牌號碼000-0000號自小客車（
    下稱系爭車輛）車體損失險，於民國109年2月3日4時43分許
    ，由訴外人鄭景閔駕駛系爭車輛行經雲林縣斗六市民生路與
    興北街口處，適逢被告駕駛3758-GA號車與系爭車輛發生碰
    撞，致系爭車輛損害。
  ㈡按「汽車、機車或其他非依軌道行駛之動力車輛，在使用中
    加損害於他人者，駕駛人應賠償因此所生之損害。」、「不
    法毀損他人之物者，被害人得請求賠償其物因毀損所減少之
    價額。」民法第191條之2、第196條分別定有明文；又「汽
    車行駛時，駕駛人應注意車前狀況及兩車並行之間隔，並隨
    時採取必要之安全措施。」道路交通安全規則第94條第3項
    前段亦有明文。
  ㈢經查，依警方道路交通事故現場圖可知，被告有未注意車前
    狀況之過失，是而系爭事故因被告之過失行為所致，被告又
    無不能注意之情事，而造成系爭車輛毀損，依上揭規定，自
    應由被告負過失侵權行為損害賠償責任。
  ㈣次查，系爭車輛經修車廠修復，修復費用計新台幣186,519元
    （含零件104,084元、鈑金及工資52,353元、烤漆30,082元
    ），原告已依保險契約給付被保險人，依保險法第53條第1
    項之規定取得代位求償權，原告請求被告賠償車輛之損害，
    自屬於法有據。  
  ㈤爰提起本件訴訟，並聲明：被告應給付原告196,519元，及自
    起訴狀繕本送達被告翌日起至清償日止，按年息5%計算之利
    息；訴訟費用由被告負擔。
三、得心證之理由：
  ㈠原告主張上揭事實，業據其提出行照、駕照、當事人登記聯
    單、系爭車輛受損照片、道路交通事故現場圖、初歩分析研
    判表、估價單、車輛修復照片、統一發票等件為證，且經本
    院依職權向雲林縣警察局斗六分局函調查明無誤，有該分局
    111年1 月22日雲警六交字第1110001743號函附之道路交通
    事故現場圖、道路交通事故談話紀錄表、現場照片等件附卷
    可稽。又被告已於相當時期受合法之通知，而於言詞辯論期
    日不到場，亦未提出準備書狀爭執，依民事訴訟法第436 條
    第2 項、第280 條第3 項前段準用同條第1 項前段擬制自認
    規定，自應堪認原告之主張為真實。
  ㈡按「汽車行駛時，駕駛人應注意車前狀況及兩車並行之間隔
    ，並隨時採取必要之安全措施。」道路交通安全規則第94條
    第3項前段亦有明文。次按因故意或過失，不法侵害他人之
    權利者，負損害賠償責任；汽車、機車或其他非依軌道行駛
    之動力車輛，在使用中加損害於他人者，駕駛人應賠償因此
    所生之損害，民法第184 條第1 項前段、第191 條之2 前段
    分定明文。查，本件事故發生時為夜間、柏油路面，有現場
    照片附卷可稽，足見依事故發生時現場狀況及客觀條件，被
    告並無不能注意之情事。本院審酌卷附事證認被告駕駛系爭
    車輛，由西往東沿斗六市民生路往大同路行駛未注意車前狀
    況，撞擊停放於民生路與興北路口之系爭車輛，為肇事原因
    ，故本件交通事故之發生，確係因被告上開過失而發生，被
    告過失駕車行為與系爭車輛受損害間具相當因果關係，依上
    開規定，被告應就其行為負侵權行為損害賠償責任。
  ㈢復按因故意或過失，不法侵害他人之權利者，負損害賠償責
    任。被保險人因保險人應負保險責任之損失發生，而對於第
    三人有損失賠償請求權者，保險人得於給付賠償金額後，代
    位行使被保險人對於第三人之請求權，但其所請求之數額，
    以不逾賠償金額為限，民法第184 條第1 項前段、保險法第
    53條第1 項分別定有明文。原告承保之車輛既因被告前揭過
    失致發生車禍而受損，被告自應負侵權行為責任。又原告已
    依其與系爭受損車輛所有權人間之保險契約，給付保險金即
    系爭車輛之修復費用，是原告主張代位系爭車輛之被保險人
    為侵權行為損害賠償之請求，自亦有據。又按物被毀損時，
    被害人除得依民法第196 條請求賠償外，並不排除民法第21
    3 條至第215 條之適用。依民法第196 條請求賠償物被毀損
    所減少之價額，得以修復費用為估定之標準，但以必要者為
    限（例如︰修理材料以新品換舊品，應予折舊），此有最高
    法院77年度第9 次民事庭會議決議可資參照。經查，原告承
    保車輛係於2018年9 月出廠（即民國107 年9 月，未載日以
    15日計），有該車行車執照影本附卷可稽，而承保車輛修復
    之費用包括板金及工資52,353 元、烤漆30,082元、零件104
    ,084元，衡以本件車輛有關零件部分之修復，既以新零件更
    換被損害之舊零件，則在計算損害賠償額時，自應將零件折
    舊部分予以扣除，而依行政院所發布之固定資產耐用年數表
    及固定資產折舊率表，營業用小客車之耐用年數為5 年，依
    定率遞減法每年應折舊369/1000，且固定資產提列折舊採用
    定率遞減法則者，以1 年為計算單位，其使用期限未滿1 年
    者，按實際使用之月數相當於全年之比例計算之，不滿1 月
    者，以月計。本件系爭承保車輛於104 年4 月15日出廠，至
    109 年2 月3日事故發生止，按前揭規定應以1年5 月計算，
    故系爭承保車輛之修復費用其中零件部分，扣除折舊金額後
    為55,579元（詳如後計算式所示，元以下四捨五入），加計
    板金及工資52,353 元、烤漆30,082元，則本件原告所承保
    之車輛因車禍所支出之必要修理費用應為138,014元。原告
    主張之車輛修復費用，在此範圍內自屬必要費用，逾此範圍
    ，即屬無據。
四、綜上所述，原告依侵權行為及保險代位之法律關係，請求被
    告給付138,014元，及自起訴狀繕本送達翌日起自108 年2月
    18日（本件起訴狀於111年2 月7日寄存送達於被告，故自寄
    存之翌日起算10日，即於111 年2 月17日發生送達之效力）
    起至清償日止，按年息5 ％計算之利息，為有理由，應予准
    許，逾此範圍之請求，即屬無據，應予駁回。
五、本件待證事實已臻明瞭，兩造其餘攻擊防禦方法及舉證，對
    判決之結果已不生影響，爰不一一詳為審酌，併此敘明。
六、本件係就民事訴訟法第427 條訴訟適用簡易程序所為部分被
    告敗訴之判決，於原告勝訴部分，依同法第389 條第1 項第
    3 款之規定，應依職權宣告假執行。
七、訴訟費用負擔之依據：民事訴訟法第79條。　　　
中　　華　　民　　國　　111 　年　　5 　　月　　10　　日
                       斗六簡易庭
                                  法  官　陳定國
以上正本證明與原本無異。
如不服本判決，應於送達後20日內，向本院斗六簡易庭提出上訴
狀並表明上訴理由，如於本判決宣示後送達前提起上訴者，應於
判決送達後20日內補提上訴理由書（須按他造人數附繕本）。
中　　華　　民　　國　　111 　年　　5 　　月　　10　　日
                                  書記官  黃鷹平

零件折舊計算式(元為單位，元以下四捨五入)：
第一年折舊金額：104,084 ×0.369 ＝38,407
第二年折舊金額：（104,084－38,407）×0.369×5/12 ＝10,098
應扣除折舊金額：38,407 ＋10,985 ＝48,505
折舊後殘值：104,084－48,505＝55,579